【裁判字號】    95,交聲,300
【裁判日期】    950801
【裁判案由】    違反道路交通管理處罰條例聲明異議
【裁判全文】
臺灣臺北地方法院交通事件裁定         95年度交聲字第300號
異  議  人
即受處分人  甲○○  34歲民.
上列受處分人因違反道路交通管理處罰條例案件，對於臺北市交
通事件裁決所中華民國九十四年七月四日所為之處分（原處分案
號：北市裁三字第裁二二─一ＡＡ三三九九七三號），暨中華民
國九十五年三月三日北市裁四字第Ｚ0000000000號函
，聲明異議，本院裁定如下：
    主  文
異議均駁回。
    理  由
一、聲明異議意旨略以：異議人即受處分人甲○○於民國九十五
    年二月十九日，駕駛車牌號碼四一八二—ＨＮ號自用小客車
    ，在錦州街與建國北路交岔口為執勤員警攔下，以其使用註
    銷之牌照行駛掣單舉發，異議人不服，方自臺北市交通事件
    裁決所查詢得知於九十四年有一張臺北市路邊停車費到期未
    繳，而遭裁罰。惟該九十四年之罰單送達臺北市○○街一四
    四巷三號三樓之戶籍地址時，因未有人在家可以接收，亦未
    看見送達通知書。且監理單位應不得把四階段行政處分作一
    次裁定，即原處分機關僅將逕行註銷、吊銷之規定於裁決書
    處罰主文記明，此註銷受處分人牌照之行政處分逾越道路交
    通管理處罰條例之母法規定，應為無效等語。
二、按受處分人不服道路交通管理處罰條例第八條主管機關所為
    之處罰，得於接到裁決書之翌日起二十日內，向管轄地方法
    院聲明異議，道路交通管理處罰條例第八十七條第一項定有
    明文；次按交通法庭認聲明異議不合法律上之程式或其異議
    權已喪失者，應以裁定駁回之，道路交通案件處理辦法第十
    八條前段亦設有明文規定。又處理違反道路交通管理事件，
    有關文書送達之程序，準用行政程序法送達之規定；違反道
    路交通管理事件統一裁罰標準及處理細則第五條亦定有明文
    。而行政程序法中對於文書送達，於應受送達人之住居所、
    事務所或營業所為之。但在行政機關辦公處所或他處會晤應
    受送達人時，得於會晤處所為之；於應送達處所不獲會晤應
    受送達人時，得將文書付與有辨別事理能力之同居人、受僱
    人或應送達處所之接收郵件人員；又送達不能依前二條規定
    為之者，得將文書寄存送達地之地方自治或警察機關，並作
    送達通知書兩份，一份黏貼於應受送達人住居所、事務所、
    營業所或其就業處所門首，另一份交由鄰居轉交或置於該送
    達處所信箱或其他適當位置，以為送達。前項情形，由郵政
    機關為送達者，得將文書寄存於送達地之郵政機關。寄存機
    關自收受寄存文書之日起，應保存三個月，行政程序法第七
    十二條第一項、第七十三條第一項、第七十四條分別定有明
    文。
三、又按違反道路交通管理處罰條例第十二條至第六十八條之規
    定者，由公路主管機關處罰；受處分人，不服第八條主管機
    關所為之處罰，得於接到裁決書之翌日起二十日內，向管轄
    地方法院聲明異議，道路交通管理處罰條例第八條第一項第
    一款、第八十七條第一項分別定有明文。是得向法院聲明異
    議之標的，自以公路交通主管機關所設交通裁決單位就交通
    違規事件所為處罰之裁決處分為限，尚不及於交通勤務警察
    或依法執行交通稽查任務人員舉發違反道路交通管理事件之
    行政處分。道路交通管理條處罰條例及道路交通案件處理辦
    法，均未定有裁決處分作成前得預為聲明不服之規定，刑事
    訴訟法第三百四十九條但書「判決宣示後送達前之上訴，亦
    有效力」之規定，性質上即非處理道路交通違規事件所得準
    用，從而於裁決單位裁決前，逕就交通違規舉發聲明異議，
    應認聲明異議不合法律上之程式（臺灣高等法院八十九年度
    交抗字第六十八號裁定，亦同此旨）。又交通法庭認聲明異
    議不合法律上之程式或其異議權已經喪失者，應以裁定駁回
    之，但其不合法律上之程式可補正者，應先定期命為補正，
    逾期不補正者，即予駁回，復為道路交通案件處理辦法第十
    八條所明定。
三、經查：
（一）受處分人原領有之車牌號碼四一八二—ＨＮ號之自用小客
      車，於九十四年三月二十二日上午十時八分許，在臺北市
      ○○○路上因停車時間不依規定停車，經臺北市政府停車
      管理處以違反道路交通管理處罰條例第五十六條第一項第
      九款規定掣單舉發，嗣受處分人於應到案日期前未提出申
      訴或繳納罰鍰，經臺北市交通事件裁決所於九十四年七月
      四日以北市裁三字第裁二二—一ＡＡ三三九九七三號裁決
      書裁處：1.罰鍰新臺幣（下同）一千二百元，限期於九十
      四年八月三日前繳納。2.逾期不繳納者：(1)自九十四年八
      月四日起易處吊扣汽車牌照二個月。(2)九十四年八月十八
      日前未繳送汽車牌照者，自九十四年八月十九日起易處吊
      銷，並逕行註銷汽車牌照。(3)汽車牌照經吊銷或註銷者，
      非經公路主管機關檢驗合格，不得再行請領，但經易處逕
      行註銷者，非滿六個月不得再行請領在案。此份裁決書業
      經交由郵政機關於九十四年七月十二日向受處分人位於臺
      北市○○區○○街一四四巷三之二號住所為送達，因未獲
      會晤應受送達人本人，亦無受領文書之同居人、受僱人或
      應受送達處所接收郵件人員，已將該送達文書寄存於郵局
      ，並作送達通知書二份，一份黏貼於應受送達人住所門首
      ，一份置於該受送達處所信箱或其他適當位置，以為送達
      ，此有原處分機關本件移送書所附之送達證書影本附卷可
      憑。是以依上開行政程序法之規定，堪認本件裁決書業已
      符合行政程序法第七十四條規定為寄存送達，縱令受處分
      人並未前往領取該通知書，仍自寄存之日即九十四年七月
      十二日起即已發生合法送達之效力。受處分人雖辯稱未見
      郵局黏貼紅色通知等語，惟無證據可資佐證，尚難採信。
      故二十日之異議期間應算至九十四年八月一日（星期一）
      止，而異議人卻遲至九十五年三月十七日始具狀聲明異議
      ，此有受處分人聲明異議狀上原處分機關收狀戳章在卷可
      憑，是異議人對上開裁決書提出聲明異議，已逾二十日之
      法定期間，顯然不合法律上之程式，且屬無從補正之事項
      ，自應將此部分予以駁回。
（二）本件受處分人另對臺北市交通事件裁決所九十五年三月三
      日北市裁四字第Ｚ0000000000號裁決書聲明異
      議，此有聲明異議狀一份在卷可參。惟查，臺北市交通事
      件裁決所九十五年三月三日北市裁四字第Ｚ000000
      0000號文書係原處分機關回覆受處分人申訴之函文，
      並非裁決書，此有上開函文及臺北市交通事件裁決所九十
      五年六月二十六日北市裁三字第０九五三五六二二七００
      號函在卷可查，是此部分受處分人並非對裁決書聲明異議
      ，足認異議人乃係在其所轄之處罰機關為裁決之前，即逕
      行具狀向本院聲明異議。揆諸前揭說明，異議人之異議，
      不合法律上之程式，且無從補正，應予駁回。又本件異議
      人若認註銷牌照之行政處分係屬無效，並對九十五年二月
      十九日舉發通知單之內容不服，應嗣主管機關裁決並製作
      裁決書送達異議人後，再於收受裁決書之翌日起二十日內
      ，由受處分人向管轄地方法院聲明異議，方符法制，附此
      敘明。
據上論斷，應依道路交通管理處罰條例第八十七條第二項、道路
交通案件處理辦法第十八條，裁定如主文。
中    華    民    國    95    年    8     月    1     日
                  交通法庭法  官  胡宗淦
以上正本證明與原本無異
如不服本裁定應於送達後5日內向本院提出抗告狀
                          書記官  張耀鴻
中    華    民    國    95    年    8     月    2     日


司法院資訊處製作；財團法人民間司法改革基金會備份。
